臺灣彰化地方法院北斗簡易庭民事判決
111年度斗簡字第53號
原      告  朱芋瑄
訴訟代理人  李世文律師
被      告  莊耀鈞
            林咨君
上二人共同
訴訟代理人  黃永吉律師
上列當事人間請求損害賠償事件，本院於民國111年6月7日言詞
辯論終結，判決如下：
    主      文
被告應連帶給付原告新臺幣參拾萬元自民國一一一年三月六日起
至清償日止，按週年利率百分之五計算之利息。
原告其餘之訴駁回。
訴訟費用新臺幣伍仟肆佰元，其中新臺幣參仟貳佰肆拾元由被告
連帶負擔，餘由原告負擔。
本判決第一項原告得假執行，但被告如以新臺幣參拾萬元為原告
預供擔保，得免為假執行。
原告其餘假執行之聲請駁回。
    事實及理由
一、原告主張：
(一)原告於民國95年6月14日與被告乙○○結婚，並育有三名未成
    年子女，原本家庭幸福美滿，詎被告乙○○自110年2月起，開
    始有半夜無故離家、手機定位關閉、變更手機密碼等異常舉
    止，原告擔心被告乙○○出軌導致生活發生變故，身心蒙受壓
    力，而於110年3月下旬出現突發性失聰之症狀，並於110年3
    月24日至同年3月29日間赴亞洲大學附屬醫院住院治療。
(二)被告乙○○卻於原告住院期間，於110年3月27日凌晨1時許，
    偷偷駕駛原告名下車牌號碼0000-00號自用小客車南下高雄
    ，並在康橋商旅投宿約2小時，因原告接到ETC扣款訊息詢問
    被告乙○○，被告乙○○卻欺騙原告稱是因客戶借錢，所以到雲
    林拜訪云云，實際上卻是南下高雄與被告甲○○幽會。
(三)原告為求家庭生活之和諧，並關心被告莊耀與之身體健康，
    希望被告乙○○改正生活習慣，少出外喝酒儘量待在家中，然
    對於原告維持婚姻關係之努力，被告乙○○不僅漠不關心，反
    而於110年4月間另申請新門號的第二支手機(下稱第二支手
    機)，但因新門號手機所安裝之LINE通訊軟體，預設有將電
    話簿之聯絡人一律發送加入LINE好友之邀請之功能，原告亦
    收到此邀請加入好友訊息，點入後竟察覺被告乙○○之新設帳
    號頁面，竟係以被告甲○○個人照片為背景底圖，原告對此明
    顯出軌行為相當氣憤，質問被告乙○○，方知道被告林姿君明
    知被告乙○○為有配偶之人，至遲於110年2月起與被告乙○○交
    往，兩人並多次於彰化縣、高雄市等地投宿汽車旅舘發生性
    行為，且互相傳送互訴愛意之對話，以及親密肢體接觸之合
    照，原告遂要求被告乙○○據實陳述二人交往之確切經過；由
    被告乙○○交付予原告查閲之手機，其中之儲存資料中可知：
　1.被告二人除於110年4月3日結伴出遊並拍下上身裸露蓋棉被
    併肩臥床上之床照(下稱系爭被告二人床照)。
　2.被告二人於110年4月8日至麗寶樂園遊玩，更拍攝身穿清裝
    龍袍與貴妃旗袍之扮裝照片(下稱系爭麗寶樂園照片)，刊載
    於麗寶樂園之臉書網頁，種種無視婚姻忠誠義務之行為，已
    悖於善良風俗。
(四)被告二人於事發後，仍於通訊軟體上以「我乙○○只愛甲○○…
    其他不碰…」、「就是讓你想放又沒辦法放啊」等文字互訴
    情意；另以通訊軟體互傳「我比較想處理你」、「你說要怎
    樣處理我先說」、「幹死你」等露骨文字，亦證明伊二人於
    原告與被告乙○○婚姻關係存續中，有不正當男女關係；被告
    甲○○又於被告乙○○詢以「如果我離了你會過來嗎？」、答稱
    「會啊但是你不會離啊」、「重點是你吧，你自己沒決心在
    試幾次都一樣」等言語，挑撥被告乙○○，堅定其脫離原婚姻
    家庭生活之意願，在在侵犯原告配偶權之行為，致使原告精
    神受有極大痛苦。
(五)原告要求被告耀釣停止非正常男女關係回歸家庭，詎料被告
    乙○○欺騙原告且於110年5月5日仍以LINE私下聯繫，二人至
    田尾之汽車旅館幽會，原告同日返家後再質問被告莊耀到底
    想怎樣，被告乙○○竟然提議要原告也另外對外發展，二人各
    玩各的，原告於110年6月17日與被告乙○○協議離婚。
(六)被告二人明知原告與被告乙○○之間存在法律保障之婚姻關係
    ，卻為一己私慾，不法侵害原告之配偶權，致使原告之婚姻
    關係破碎，無法維持完整之家庭生活，被告二人所為前開行
    為，顯已逾社會一般通念所能容忍之範圍，已達破壞婚姻共
    同生活之圓滿安全及幸福之程度，堪認確有侵害原告因配偶
    關係所生之身分法益，對原告精神自有相當打擊並致原告受
    有精神上之痛苦，迄今仍需尋求心理諮商之協助，故損害實
    屬重大，原告請求被告二人連帶賠償原告新臺幣(下同)50萬
    元。
(七)對被告抗辯之陳述：
  1.被告辯稱原告與乙○○間日常之對話(卷19至32頁)，與被告甲
    ○○無關云云，惟被告乙○○並未否認與原告間之對話，故由雙
    方對話，可知原告與被告乙○○，於發現被告二人侵害配偶權
    行為前，感情和睦，被告誣指原告自98年間即有外遇行為造
    成夫妻二人婚姻不睦，被告乙○○長期隱忍云云，顯然並非事
    實。
  2.又被告否認ETC扣款明細(卷第33頁)與手機翻拍時間軸畫面(
    卷35頁)，辯稱此無從認定被告二人有於康橋商旅投宿之事
    實，並否認被告二人有於該址幽會，惟由原告與被告莊燿鈞
    對話之地圖(卷第23頁)，可知原告可由google定位追蹤功能
    確認被告乙○○手機位置，並可直接與乙○○確認手機翻拍照片
    (卷第35頁)，乃自被告乙○○之手機翻拍所得。
  3.又被告乙○○否認第二支手機通訊軟體line個人主頁截圖(卷
    第37頁)為其個人所有：
 (1)系爭照片係翻拍自原告與被告間LINE訊息對話紀錄，對照被
    告乙○○不爭執真正性之對話截圖(卷第19頁至第32頁)，左側
    之大頭貼照片與卷第38頁至第47頁之照片一致，應可確認此
    為被告乙○○之帳號資料。
 (2)再從對話内容裡，原告提出被告甲○○照片，質問被告甲○○身
    分時，被告乙○○並未對於照片出處提出質疑，反而以「沒怎
    樣」、「朋友」等詞輕描淡寫帶過，更可證明被告乙○○亦承
    認照片為其所放置。
 (3)被告另辯稱依原告所稱，如係換新手機不會有舊有之通訊聯
    絡人云云，質疑原告主張。但現今智慧型手機，不論是GOOG
    LE Android系統或APPLE I0S系統，都具備雲端備份功能，
    亦即手機聯絡人資訊是同步備份在雲端縱使手機號碼更換，
    只要登入之google帳號或apple帳號同一，在新手機就會自
    動還原固有之聯絡人資訊，被告之說法，顯然亦係卸責之詞
    ，不足採信。
 (4)被告二人與友人共同於麗寶樂園出遊畫面(卷第51頁至第54
    頁)，並未踰越一般男女交往之行為，四組照片衣著人員數
    各異，顯然並非同一組遊客，且獨獨被告二人之拍照場景與
    其他三組相異，更可證明被告二人是獨自出遊，被告辯稱係
    與友人共同出遊云云，並非事實。此外，被告二人明知乙○○
    為有配偶之人，卻穿著皇帝跟妃子之服飾合照，豈能謂未踰
    越一般男女交往行為？被告所辯實屬無據。
 (5)原告所提出被告二人於床上之照片(卷第49頁)，被告否認有
    交付手機，更未告知密碼，係原告侵害被告隱私所取得之證
    物云云，惟依Line訊息截圖(卷第141頁)，被告乙○○係於110
    年4月20日，自己交付手機與密碼予原告，被告辯稱係原告
    侵犯其隱私權取得對非法證據云云，並非事實。卷第55頁至
    卷第68頁均為被告二人LINE手機對話，此均為被告乙○○親自
    交付原告並告知密碼原告方得翻拍。
(八)原告所提出之證據適法且已足以證明原告主張為真，被告飾
    詞否認，卻未能提出任何反證推翻原告主張，是被告所辯不
    足採信。爰依民法第184條第1項前段、第185條、第195條第
    1項之規定提起本件訴訟。並聲明：被告應連帶給付原告50
    萬元，及自起訴狀繕本送達翌日起至清償日止，按年息5%計
    算之利息。
二、被告則以：
(一)原告手機與被告乙○○之LINE日常對話(卷第19頁至第32頁)，
    與被告甲○○無關，又原告所提出之ETC扣款照片(卷第33頁)
    及時間軸紀錄(卷第34頁至第36頁)，亦無從證明被告二人有
    於康橋商旅投宿之事實。
(二)原告所提出被告乙○○110年4月所申辦新手機之LINE截圖(卷
    第37頁至第47頁)，被告乙○○否認為其所有，對話內容亦非
    被告乙○○，因新手機無舊資料，亦無舊聯絡人，故不可能主
    動向原告新增好友，原告以此手機截圖，質問被告乙○○，並
    以此認定被告二人自110年2月起交往，及多次於彰化、高雄
    等地區發生性行為云云，但卻未提出任何證據證明。
(三)原告所提出錄音及譯文(卷第79頁)係預謀保存之證據，僅泛
    言稱被告乙○○自認，被告乙○○否認有跟被告甲○○交往及發生
    性行為；此錄音、譯文，僅可證明原告與乙○○間感情不睦，
    卻不可以此認定被告二人有侵害配偶權之行為。
(四)原告所被告二人與其他友人於麗寶樂園共同出遊照片(卷第5
    1頁至第54頁)，並無任何逾矩畫面，行為正當；又被告乙○○
    與被告甲○○在床上照片(卷第49頁)，係原告未經被告乙○○同
    意，侵犯被告乙○○隱私權所取得之不法證據，故無證據能力
    。
(五)被告否認卷第54頁至第68頁為被告二人之對話內容，卷第69
    頁之LINE與林君君的聊天記錄，亦僅有文字譯文，難以認定
    為真正。
(六)原告以手機對話被告乙○○留言「手機看完記得要還我」(卷
    第141頁)，並以此認定被告乙○○自行將手機交付原告，原告
    因而於被告乙○○手機取得被告二人床照(卷第49頁)、及卷第
    55頁至第77頁被告二人之LINE對話紀錄，惟被告乙○○否認有
    將自身原先手機交付由原告查閱，事實上所交付原告的是另
    行申辦之「預付卡門號手機」且原告與被告乙○○之手機對話
    有「手機不給看」、「換指紋」等語，足證被告乙○○對於本
    身所使用之手機斷然不可能交由原告隨意查閱，原告本件所
    取得之證據資料，均為盜取後解鎖取得，所提出之證據不得
    做為證據。
(八)原告因於98年間外遇，被告乙○○長期隱忍，又原告於108年
    間透過網路與網友大談性生活，因此造成原告與被告乙○○婚
    姻不睦，故不能歸責於第三人即被告甲○○。
(九)並聲明：原告之訴駁回。
三、本院之判斷：
(一)原告主張於95年6月14日與被告乙○○結婚，並育有三名未成
    年子女，雙方於110年6月17日協議離婚等情，有戶籍謄本在
    卷可稽（本院卷第9頁），且為兩造所不爭執。
(二)按因故意或過失，不法侵害他人之權利者，負損害賠償責任
    。故意以背於善良風俗之方法，加損害於他人者亦同。不法
    侵害他人之身體、健康、名譽、自由、信用、隱私、貞操，
    或不法侵害其他人格法益而情節重大者，被害人雖非財產上
    之損害，亦得請求賠償相當之金額。此項規定於不法侵害他
    人基於父、母、子女或配偶關係之身分法益而情節重大者，
    準用之；民法第184條第1項、第195條第1項、第3項分別定
    有明文。次按婚姻係以夫妻之共同生活為其目的，配偶應互
    相協力保持其共同生活之圓滿安全及幸福，而夫妻間互守誠
    實，係為確保其共同生活之圓滿安全及幸福之必要條件，故
    應解為配偶因婚姻契約而互負誠實之義務，配偶之一方行為
    不誠實，破壞共同生活之圓滿安全及幸福者，即為違反因婚
    姻契約之義務而侵害他方之權利（最高法院55年台上字第20
    53號判例意旨參照）。又所謂配偶權，係指配偶間因婚姻而
    成立以互負誠實義務為內容的權利，是如明知為他人配偶卻
    故與之交往，其互動方式依社會一般觀念，已足以動搖婚姻
    關係所重應協力保持共同生活圓滿安全幸福之忠實目的時，
    茍配偶確因此受精神上痛苦，自得依法請求賠償。故侵害配
    偶權之行為，並不以通姦行為為限，倘夫妻任一方與他人間
    存有逾越結交普通朋友一般社交行為之不正常往來，其行為
    已逾社會一般通念所能容忍之範圍，已達破壞婚姻共同生活
    之圓滿安全及幸福之程度，即足當之。經查：
  ⒈原告提出被告乙○○第二支手機之原告質問被告乙○○婚外情之
    對話截圖(下稱系爭原告質問對話截圖；卷第37頁至第47頁)
    、被告二人床上合拍照片(下稱系爭被告二人床上照片；卷
    第49頁)、被告二人LINE對話截圖(下稱系爭被告二人對話截
    圖；卷第55頁至第68頁)，證明被告二人於原告與被告乙○○
    婚姻關係存續中，有逾越一般社交之不正當往來而侵害其配
    偶權；為被告等所否認，並以原告係以非正當手段取得被告
    乙○○之第二支手機資料，不得作為證據等語置辯。
　⑴按違法取得證據之可利用性，在刑事訴訟程序固係採取證據
    排除法則，其主要目的在於抑制違法偵查、嚇阻警察機關之
    不法，並認該等理論之基礎在於憲法上正當法律程序之實踐
    ，使人民免於遭受國家機關非法偵查之侵害、干預，防止政
    府濫權，藉以保障人民之基本權。但在民事訴訟程序，對立
    之兩造係立於公平地位，於法院面前為權利之主張與防禦，
    證據之取得與提出，並無不對等情事，較無前述因司法權之
    強大作用可能造成之弊端，因此證據能力之審查密度，應採
    較寬鬆態度，非有重大不法情事，否則不應任意以證據能力
    欠缺為由，為證據排除法則之援用。且民事訴訟程序之主要
    目的在於解決紛爭、維持私法秩序之和平及確認並實現當事
    人間實體上之權利義務，為達此目的，有賴發現真實與促進
    訴訟，因此就違法取得之證據，應從裁判上之真實發現與程
    序之公正、法秩序之統一性或違法收集證據誘發防止之調整
    ，綜合比較衡量該證據之重要性、必要性或審理之對象、收
    集行為之態樣與被侵害利益等因素，決定其有無證據能力，
    並非一概否定其證據能力。必須該違法收集之證據，係以限
    制他人精神或身體自由等侵害人格權之方法、顯著違反社會
    道德之手段、嚴重侵害社會法益或所違背之法規旨在保護重
    大法益或該違背行為之態樣違反公序良俗者，始否定其證據
    能力（最高104年度台上字第1455號判決意旨參照）。又衡
    諸社會常情，妨害他人婚姻權益之行為，常以隱秘方式為之
    ，並因隱私權受保護之故，被害人舉證極為不利，當行為人
    之隱私權與被害人之訴訟權發生衝突時，兩者應為一定程度
    之調整，以侵害隱私權之方式取得之證據是否予以排除，應
    視證據之取得是否符合比例原則而定，如證據之取得方式非
    以強暴或脅迫等方式為之，審理對象亦僅限於夫妻雙方，兼
    或及於與之為相姦行為之第三人，就保護之法益與取得之手
    段間，尚不違反比例原則，應認其具有證據能力。
　⑵被告乙○○將原本使用的電話聯絡人均傳至第二支新手機電話
    簿內，致原告因此受到LINE邀請加入好友訊息，始取得被告
    乙○○第二支手機LINE以被告甲○○照片為底圖之照片，原告並
    因此質問被告乙○○，故截圖取得被告乙○○第二支手機之系爭
    原告質問對話截圖(卷第37頁至第47頁)、系爭被告二人床上
    照片(卷第49頁)、系爭被告二人對話截圖(卷第55頁至第68
    頁)，與原告所提翻拍照片相符，原告所取得上開證據方式
    ，係被告乙○○因被原告發現有婚外情行為後，被告乙○○自行
    提出，此有被告乙○○與原告之110年4月20日LINE對話紀錄(
    卷第141頁)可證，此對話內容為「被告乙○○：手機看完記得
    還完；被告甲○○：好啊..我回家看，密碼給我」，故原告因
    此而截圖取得上開證據，並非違法取得。
　⑶又被告二人於麗寶樂園著清裝龍袍及貴妃旗袍合照(卷第52頁
    至第54頁)，係原告自麗寶樂園官方臉書取得之照片，只要
    係被告乙○○臉書好友均能觀看取得，故上開證據亦非違法取
    得。另被告二人於110年4月2日及3日於床上拍攝合照(見本
    院卷第49頁)，照片中被告二人面帶笑容露肩相互擁抱、臉
    頰緊貼（被告乙○○右手環擁被告林姿君），衡諸一般社會價
    值判斷，足認被告等上開極度親密舉動形同戀人並有親密接
    觸，顯已逾越一般男女之正當社交禮儀。
　⒉再者，被告乙○○與原告於110年6月17日協議離婚並辦畢登記
    ，即與被告林姿君於111年3月10日結婚，被告林姿君並於11
    1年5月12日產下一子，如為被告乙○○上開陳述，何能如此迅
    速結婚，與常理有違；又上開LINE截圖證據縱如被告乙○○所
    稱是原告未經被告乙○○同意私自登入而取得，雖對被告乙○○
    之隱私權造成侵害，惟此類妨害婚姻、侵害配偶權事件之蒐
    證過程本屬不易，客觀上實難苛求原告得另採其他更為適當
    之方式加以取證。再者，被告乙○○並未抗辯原告係以強暴、
    脅迫或類似方式取得LINE資料，足見原告之手段尚屬輕微。
    且原告提出之上開證據，對於被告二人間是否存有隱密性極
    高之不法行為，亦即是否構成侵害配偶權之不法行為，乃具
    有關鍵性之必要。則揆諸前揭說明，本院認原告提出之LINE
    證據資料，仍得做為本件認定被告等有無不法侵害原告配偶
    權之證據。是被告前開所辯，委無可採。
(三)復按人格法益被侵害者所得請求非財產上損害之慰撫金數額
    ，既無任何客觀標準可資為據，則法院量定此項金額，即應
    斟酌實際加害情形、所造成影響、被害人痛苦程度、兩造之
    身分地位、經濟狀況等情形，核定相當之數額（最高法院47
    年台上字第1221號判例要旨參照）。經查，原告為大專畢業
    ，現職為學校護理師，現有三名子女與被告乙○○共同監護，
    名下無財產，109年所得總額417,366元；被告乙○○為高職畢
    業，從事園藝工作，每月收入約35,000元，雖與原告共同監
    護三名子女，但為子女主要照顧者，名下有汽車2輛，109年
    所得總額0元；被告甲○○高職畢業，無業待產，109年所得總
    額389,401元，名下無財產等情，此有本院111年6月7日言詞
    辯論筆錄可憑，並有本院依職權調取兩造之107至109年度稅
    務電子閘門財產所得調件明細表等件附卷足憑。本院審酌原
    告與被告乙○○育有約3名子女，被告二人於原告與被告乙○○
    婚姻存續中外遇，不正當交往，更高調於臉書貼文、毫不避
    諱，且被告二人於本院審理期間，飾詞狡辯、推託閃避，毫
    無反省之意，對原告而言，無異是二次傷害，並導致原告與
    被告乙○○離異，惡性非輕。復綜合前述兩造之身分地位、被
    告等之職業、經濟狀況均甚佳、原告之痛苦程度匪淺等一切
    情狀，認原告請求之精神慰撫金應以30萬元為適當，逾此部
    分，應予駁回。
四、綜上所述，原告本於侵權行為之法律關係，請求被告等連帶
    給付慰撫金30萬元，及均自起訴狀繕本送達翌日即111年3月
    6日起，均至清償日止，按年息百分之5計算之利息，為有理
    由，逾此範圍之請求，為無理由，應予駁回。本件訴訟費用
    5,400元，依兩造勝敗比例，其中3,240元由被告負擔，餘由
    原告負擔。
五、本訴判決原告勝訴部分，係依民事訴訟法第427條第1項規定
    適用簡易訴訟程序所為被告敗訴之判決，依同法第389條第1
    項第3款規定，應依職權宣告假執行。並依同法第392條第2
    項規定，依職權宣告被告如預供相當之擔保，得免為假執行
    。至原告敗訴部分，其假執行之聲請因訴之駁回已失所依附
    ，應併予駁回。　　
六、本件事證已臻明確，兩造其餘攻防，核與判決結果不生影響
    ，爰不一一論述，併此敘明。
七、訴訟費用負擔之依據：民事訴訟法第79條。　　
中　　華　　民　　國　　111 　年　　6 　　月　　22　　日
                  北斗簡易庭  法　官  丁兆嘉
以上為正本係照原本作成。
如對判決上訴，應於判決送達後20日內向本院提出上訴狀。如委
任律師提起上訴者，應一併繳納上訴審裁判費。
中　　華　　民　　國　　111 　年　　6 　　月　　22　　日
                      　　    書記官　蔡政軒